臺灣高等法院刑事裁定
抗　 告　 人
即聲明異議人
即 受 刑　人　甲○○
上列抗告人因撤銷假釋聲明異議案件，不服臺灣基隆地方法院94
年度聲字第839號，中華民國94年10月28日裁定，提起抗告，本
院裁定如下：
    主  文
原裁定撤銷，發回臺灣基隆地方法院。
    理  由
一、原裁定意旨略以：法務部民國（下同）91年9月26日法矯字
    第0910034480號撤銷假釋處分書以，甲○○明知規定於假釋
    期間應遵守保護管束事項，竟分別於90年11月4日1時許、同
    年月6日2時35分許，犯公共危險罪，經臺灣臺北地方法院判
    處罰金各2萬元確定，檢察官因認甲○○在保護管束期間內
    違反應遵守事項，情節重大，報請撤銷假釋，法務部乃予以
    撤銷假釋。甲○○雖聲明異議，惟甲○○違反保安處分執行
    法第74條之2第1款未保持善良品行之規定，酒後駕車，再依
    執行保護管束之觀護人楊英櫻於訊問時證述，觀護人有依臺
    灣基隆地方法院檢察署受保護管束人保護管束期間報到須知
    第7條之規定，對甲○○告知不得酒後駕車，而甲○○仍於
    保護管束期間二度因酒後駕車而觸犯刑法之公共危險罪，並
    經法院分別二次判決有罪確定，堪認甲○○違反保安處分執
    行法第74條之2第2款未服從執行保護管束者之命令之規定，
    且屬情節重大，即得依同法第74條之3規定，為撤銷假釋之
    處分。又臺灣澎湖監獄典獄長依保安處分執行法第74條之3
    第2項規定，以撤銷假釋報告表陳報法務部，經法務部裁量
    認為保護管束處分已不能收效，而撤銷異議人之假釋，此係
    屬法務部之裁量權，既無何積極證據證明法務部之裁量有違
    法或逾越權限之情事，自難僅憑甲○○個人主觀之見解，而
    否定法務部之裁量處分。甲○○二度犯公共危險罪之事實，
    屬客觀上明白足以確認之事實，符合行政程序法第103條第5
    款之規定，行政機關得不給予甲○○陳述意見之機會，亦難
    謂有何違法或不當之處。因認檢察官所為命令執行受刑人甲
    ○○殘刑有期徒刑7年1月21日，於法有據，乃裁定駁回甲○
    ○之聲明異議。
二、甲○○提起抗告略以：抗告人於假釋期間，均按時前往觀護
    人楊英櫻處報到，但觀護人楊英櫻自始至終根本不曾向抗告
    人提起「不得酒後駕車」，原裁定未調查觀護人是否確實曾
    向抗告人提起「不得酒後駕車」，遽以觀護人楊英櫻籠統之
    ：「一般受保護管束人報到時，有告知不得酒後駕車等語」
    之證述，作為認定抗告人酒後駕車違反保安處分執行法第74
    條之2第2款，未服從執行保護管束者命令之規定，自有不當
    云云。
三、經查：
  (一)按受刑人或其法定代理人或配偶以檢察官執行之指揮為不當
    者，得向諭知該裁判之法院聲明異議，刑事訴訟法第484 條
    定有明文。復按假釋之撤銷屬刑事裁判執行之一環，為廣義
    之司法行政處分，如有不服，應依刑事訴訟法第484條之規
    定，即俟檢察官指揮執行該假釋撤銷後之殘餘徒刑時，再由
    受刑人或其法定代理人或配偶向當初諭知該刑事裁判之法院
    聲明異議，不得提起行政爭訟（參看最高行政法院93年2月
    份庭長法官聯席會議結論）。本件受刑人甲○○因被法務部
    處分撤銷假釋，甲○○提起訴願被駁回，提起行政訴訟後，
    最高行政法院94年判字第940號判決亦認，應依刑事訴訟法
    第484條聲明異議之程序救濟，此有該判決一份在卷足憑（
    見原審卷第34頁至37頁）。
  (二)再刑事訴訟法第484條所稱「諭知該裁判之法院」，乃指對
    被告為有罪判決，於主文內實際宣示其主刑、從刑之裁判而
    言，若判決主文並未諭知主刑、從刑，係因被告不服該裁判
    ，向上級法院提起上訴，而上級法院以原審判決並無違誤，
    上訴無理由，因而維持原判決諭知「上訴駁回」者，縱屬確
    定之有罪判決，但因對原判決之主刑、從刑未予更易，其本
    身復未宣示如何之主刑、從刑，自非該條所指「諭知該裁判
    之法院」（參看最高法院79年台聲字第19號判例）。受刑人
    甲○○曾向本院聲明異議，經本院94年聲字第803號裁定，
    認臺灣基隆地方法院，方屬諭知該裁判之法院，本院並非諭
    知該裁判之法院，乃予以裁定駁回，此有本院前述裁定一份
    在卷足憑，則甲○○再向臺灣基隆地方法院聲明異議，在程
    序上自屬合法，合先敘明。
  (三)依保安處分執行法第74條之2第1、2款規定，受保護管束人
    在保護管束期間內，應保持善良品行，服從檢察官及保護管
    束者之命令，如有違反，依同法第74條之3第1、2項規定，
    檢察官或典獄長固得報請法務部撤銷假釋，惟須限於情節重
    大者，始得為之，此觀該法條之規定自明。本件法務部因澎
    湖監獄典獄長之聲請撤銷甲○○之假釋，無非以甲○○係出
    獄付保護管束之人，明知應遵守保護管束事項，乃於90年11
    月4日1時許及同月6日2時35分許，酒後駕車，兩次被查獲吐
    氣酒精濃度分別為每公升零點65毫克及零點71毫克，二次分
    別被臺灣臺北地方法院判處罰金各二萬元確定。原審法院雖
    曾傳訊觀護人楊英櫻，訊問於保護管束期間是否曾告知甲○
    ○不得酒後駕車，楊英櫻回答稱，有，並提出保護管束期間
    報到須知（見原審卷第58頁），以證明確有告知之事。惟楊
    英櫻並未提出甲○○已簽收該須知之文件，以證明確有告知
    甲○○不得酒後駕車。且甲○○已否認楊英櫻有對其告知不
    得酒後駕車。以如此關係受刑人重大權益之事，並無文件證
    明，單憑楊英櫻之陳述，即認定受刑人已受告知，並課以如
    有違反，即予撤銷假釋之責，能否謂觀護人慎重其事，而受
    刑人違反規定係情節重大？再依前述須知第五項所載，保護
    管束期間再施用毒品被查獲而被裁定觀察、勒戒，不論有無
    判刑，就是違反保護管束情節重大，將依法被撤銷假釋。而
    該須知第七項僅記載，酒後駕車只要酒精濃度超過零點55
    毫克，就是觸犯刑法第185條之3的公共危險罪，最重可判有
    期徒刑一年，並未記載酒後駕車被判刑，將被撤銷假釋。兩
    相對照，似乎該報到須知，並未明確告知酒後駕車被判刑者
    ，係屬情節重大，而將被撤銷假釋。且酒後駕車，應非重大
    之不良品行，觀護人又未以重大事件告知受刑人甲○○，能
    否謂甲○○已違反觀護人之命令，且情節重大？再本件受刑
    人如被撤銷假釋，須執行殘刑有期徒刑7年1月21日，此有本
    院被告前案紀錄表可憑（見原審卷第48頁）。以受刑人兩次
    酒後駕車被判處罰金各二萬元，即須受有期徒刑7年1月21日
    之執行，檢察官之處分是否有違比例原則，亦值探討。抗告
    人指摘原裁定不當非無理由，應由本院將原裁定撤銷，發回
    原審法院更為妥適之處理。
據上論結，應依刑事訴訟法第413條，裁定如主文。
中　　華　　民　　國　　94　　年　　12　　月　　5     日
                  刑事第十四庭審判長法  官  張連財
                                    法  官  楊照男
                                    法  官  林明俊
以上正本證明與原本無異。
如不服本裁定，應於收受送達後五日內向本院提出抗告狀。
                                    書記官  蕭進忠
中　　華　　民　　國　　94　　年　　12　　月　　6 　　日
